【裁判字號】    90,上易,1250
【裁判日期】    901128
【裁判案由】    詐欺
【裁判全文】
臺灣高等法院臺南分院刑事判決          九十年度上易字第一二五號  Ａ
      上  訴  人
      即自 訴 人  乙  ○  ○.
      被      告  甲  ○  ○
右上訴人因被告詐欺案件，不服臺灣雲林地方法院八十九年度自字第七四號，中華民
國九十年六月二十六日第一審判決，提起上訴，本院判決如左：
      主      文
原判決撤銷。
甲○○意圖為自己不法之所有，以詐術使人將本人之物交付，處有期徒刑捌月。
      事      實
一、甲○○明知已積欠他人近新台幣（以下同）二百萬元，而陷於無資力，竟基於意
    圖為自己不法所有之單一犯意，以設詞買賣為由，於八十八年七月二十日至乙○
    ○在雲林縣西螺鎮鹿場里南興一一六號之住處，向乙○○購買尼龍粒，乙○○不
    疑有他信以為真陷於錯誤，自同年七月二十日起至八月二十日為止，先後接續六
    次在雲林縣西螺鎮埤頭里六十二號之一之倉庫內，交付甲○○共計價值九十七萬
    零三百元重約三十五公噸之尼龍粒原料，嗣乙○○屢次向甲○○催討，甲○○始
    於八十八年十二月五日交付如原判決附表所示之支票三紙予乙○○資以搪塞，詎
    屆期乙○○提示，仍因存款不足而遭退票，不獲付款，其後甲○○仍置之不理，
    始知受騙，
二、案經乙○○向台灣雲林地方法院提起自訴。
      理      由
一、訊據上訴人即被告甲○○（下稱被告），固於本院坦承有於右揭時間積欠他人近
    二百萬元，並於右揭時地向自訴人乙○○購買重約三十五公噸尼龍粒，價值高達
    九十七萬零三百元等情，惟矢口否認有何詐欺取財之犯行，於原審辯稱：伊於本
    件發生前因業務往來而與自訴人認識，並曾於八十八年七月前向自訴人所經營之
    「主宇企業行」購買價值十二萬二千元之尼龍粒原料，並簽發大埤鄉農會一一之
    0000000號帳戶、發票日八十八年七月二十日、金額十二萬二千元之支票
    一紙，屆期亦有兌現。而本件所購買之尼龍粒原料，均已轉賣予中盤商，並自該
    中盤商處取得如原判決附表所示之三紙支票，分別於八十八年七月、八月、九月
    交付予自訴人，不料該中盤商因倒閉而未兌現，伊亦無法尋獲該中盤商，始無法
    清償積欠自訴人之貨款。之後為了償還貨款，伊尚在自訴人所經營之主宇企業行
    工作，以薪水抵扣債務，並無詐欺之意圖等語。
二、經查：
  （一）被告於本院調查時直承積欠他人金錢將近二百萬元，是在台北積欠他人，伊
        並未還錢，經濟不好等語（見本院九十年九月二十五日訊問筆錄），顯見被
        告已積欠他人金錢將近二百萬元，陷於經濟困境，而欠缺支付能力，核與自
        訴人於原審指訴被告積欠他人二百多萬元未償還等情，大致相符（見原審卷
        第一０三頁、第一０四頁），雖自訴人指訴積欠之金額稍大，超過被告所陳
        之金額，惟被告之經濟困窘，缺乏資力，應屬實情。顯見被告嗣於原審所稱
        伊未積欠他人債務，應屬不實（見原審卷第一四一頁，原審九十年五月一日
        訊問筆錄）。
  （二）雖自訴人於原審不否認被告先前曾向其妻所設於雲林縣西螺鎮○○路六二之
        一號一樓之「主宇企業行」購買價格十二萬二千元之尼龍粒原料，並簽發其
        所有之大埤鄉農會一一之0000000號帳戶、發票日八十八年七月二十
        日之上開金額支票一紙，而該支票屆期亦已兌現，且被告確於八十八年九月
        間，在「主宇企業行」工作等情，並有上開支票影本一紙及財政部台灣省南
        區國稅西民雄稽徵所九十年二月八日函所附之被告八十八年度綜合所得稅各
        種資料查詢單一紙附卷可稽。然查：該「主宇企業行」係自訴人之妻廖文梅
        所經營，自訴人先前未與被告交易過，本件係自訴人於其妻生病住院時，個
        人與被告之間之交易等情，已據自訴人陳述甚明。且亦經自訴人之妻廖文梅
        到庭陳明：伊有賣給被告十二萬多元之尼龍絲等塑膠，後來伊因子宮瘤去開
        刀不在後，由伊先生賣給被告，伊因開刀不能說話，伊先生係鎮民代表，嗣
        於八十八年十月二十六日又因車禍骨折入院等語（見本院九十年九月七日訊
        問筆錄），並有廖文梅個人名義之營利事業登記證影本、及財團法人天主教
        若瑟醫院出具之診斷證明書、洪楊醫院診斷證明書各乙紙附卷可稽。顯見證
        人廖文梅確自八十八年四月十六日起，即因子宮肌瘤及其他既往症下腦疼痛
        、子宮出血等自顧不暇，旋於同年六月又因頭部外傷合併腦震盪、臉部挫傷
        合併撕裂傷三公分、下頷骨骨折、左大腿裸掀脫傷、雙膝及雙上臂挫擦傷等
        傷於同年十月二十六日住院手術，有上開診斷證明書附卷可憑，且被告先交
        付一張面額三十多萬元之支票，於不兌現後，又拿本件如原判決附表三張支
        票交給自訴人（嗣亦跳票），均係與自訴人直接往來，為自訴人直接追索，
        可以想見本件當時應確係自訴人自行與被告接洽交易（見本院九十年九月二
        十五日訊問筆錄可按）。
  （三）又自訴人稱：被告本來是說要現金給伊，但後來沒有，支票亦迄未兌現等語
        ，被告亦於本院直承其先交付乙張其本人面額三十多萬元之支票（已為被告
        換回），跳票後，又拿本件如原判決附表三張支票交給自訴人等情，已如上
        述，惟被告自稱附表支票係伊轉賣尼龍粒自客戶取得之支票，然又稱伊不知
        對方之姓名及地址。其交付他人高達將近百萬元（實際為九十七萬零三百元
        ）之商品，竟不知交易對方之真實姓名及住所，有違常情。而其所持三張支
        票客票無一兌現，其買方或稱一人（姓陳）或稱二人其中一個姓張、一個姓
        陳正確名字及地址均不清楚（見本院九十年八月二十四日訊問筆錄），供詞
        閃爍不一，無從查證，且與被告在原審所陳曾賣與訴外人許文化等情不符（
        許文化已行方不明，自訴人與被告均表示找不到其人，見原審卷第一二六頁
        、自訴人稱許文化有給貸款與被告，見原審卷第一六三頁），被告顯係基於
        意圖為自己不法之所有，施用詐術騙取自訴人財物。
  （四）自訴人乙○○之妻廖文梅雖曾與被告交易，被告有交付十二萬二千元之支票
        兌現等情，亦為自訴人所不爭執，惟被告亦自承係以一個月結算一次，嗣本
        件交易後，被告並未依約按月結算，所簽發之支票除其本人為發票人面額三
        十多萬元者經退票外，已如上述，如原判決附表之支票三張均係八十八年十
        二月間之遠期支票客票，亦悉未兌現，被告直承將貨品賣給他人，後未取得
        貸款，而其貨品亦未返還自訴人；其取得之客票未兌現後，亦未見被告如何
        追索對方之證明，顯見被告係以小額金錢為鉺，於取信於自訴人後，即大量
        買貨，予以詐購並令自訴人追討無門。
  （五）按詐欺罪係屬即成犯，被告詐得上開貨品積欠自訴人上開龐大債務後，嗣以
        在自訴人之妻主宇企業行工作及在嗣後表示願分期付款返還債務，或以土地
        設定抵押與自訴人（為自訴人所拒絕，認已有二順位抵押權存在債務龐大，
        無何價值，有土地登記謄本附於本院卷九十年八月二十四日訊問筆錄之後）
        ，均無礙該罪之成立。即使自訴人嗣因無奈而錄用被告在其工廠工作抵債，
        被告亦直承有去工作，均係被告犯後之態度（被告嗣亦未還清債款即行離開
        ），難據為有利被告之證據，所辯不足採信。
四、被告既基於不法所有之意圖，以買賣為詞，接續向自訴人詐取貨品，已如上述，
    核被告所為，係犯刑法第三百三十九條第一項之罪。又被告係一詐買犯行、數舉
    動詐取搬走貨品之行為，應認係基於同一詐欺之目的，接續詐財之施行之行為，
    依一般社會健全觀念，在刑法評價上，當包括之為一行為予以評價，非各自獨立
    行為予以評價較為合理，屬接續犯，並非連續犯（參照最高法院八十六台上字第
    三二九五號、二八年度上字第三四二九號），亦非自訴人所稱之常業犯，合先敘
    明。原審未詳予勾稽，遽予被告無罪之判決，自有可議。自訴人上訴意旨據此指
    摘原判決不當，非無理由，自應由本院將原判決撤銷改判，爰審酌被告犯罪之動
    機、目的、手段，犯罪時所受之利益及其品性、生活狀況、智識程度、犯罪所生
    之損害，及犯罪後於本院審理前曾返還自訴人一萬五千元，及曾至自訴人工廠作
    工，並表示願每月返還一萬五千元予自訴人等情，惟為自訴人所拒絕等一切情狀
    ，量處如主文第二項所示。
據上論結，應依刑事訴訟法第三百六十九條第一項前段、第三百六十四條、第三百四
十三條、第二百九十九條第一項前段、第三百三十九條第一項、罰金罰鍰提高標準條
例第一條前段，判決如主文。
中    華    民    國      九十      年      十一      月      二十八    日
                                  臺灣高等法院臺南分院刑事第三庭
                                      審判長法官  黃    崑    宗
                                            法官  楊    省    三
                                            法官  莊    俊    華
右正本證明與原本無異。
不得上訴。
                                      法院書記官  易    慧    玲
中    華    民    國      九十      年      十一      月      二十九    日
附錄：本判決論罪科刑法條：
中華民國刑法第三百三十九條
 (普通詐欺罪)
意圖為自己或第三人不法之所有，以詐術使人將本人或第三人之物交付者，處五年以
下有期徒刑、拘役或科或併科一千元以下罰金。
以前項方法得財產上不法之利益或使第三人得之者，亦同。
前二項之未遂犯罰之。


司法院資訊處製作；財團法人民間司法改革基金會備份。
